【裁判字號】    98,審易,1719
【裁判日期】    980826
【裁判案由】    重利
【裁判全文】
臺灣高雄地方法院刑事判決            98年度審易字第1719號
公  訴  人  臺灣高雄地方法院檢察署檢察官
被      告  乙○○
選任辯護人  蔡錫欽律師
上列被告因重利案件，經檢察官提起公訴（98年度偵字第15936
號），本院判決如下：
    主  文
乙○○共同犯重利罪，處有期徒刑月，如易科罰金，以新臺幣
壹仟元折算壹日。
    事  實
一、緣真實姓名、年籍不詳，對外自稱「洪仔」或「阿嘉」之成
    年男子（下逕稱「洪仔」）基於利用他人急迫而貸以金錢，
    並取得與原本顯不相當重利之犯意，先印製「工商借款、00
    00000000、0000000000」之廣告四處散發，再利用經營商行
    不善之丙○○需款孔亟之際，於民國97年（起訴書誤載為98
    年，應予更正）7 月某日，在高雄縣仁武鄉○○路，放貸新
    臺幣（下同）10萬元予丙○○，雙方並約定在清償本金前，
    應按每10日為1 期，每期6,000 元之方式計息，且第一期利
    息預扣（經換算週年利率約為230 ﹪；又起訴書誤載為首3
    期之利息為8,000 元，應予更正）。乙○○知悉前情後，即
    與「洪仔」共同基於重利之犯意聯絡，而約於97年11月起至
    98年農曆年節甫過後此段期間中，接續8 次受推獨自騎乘胞
    姊或配偶所有之車牌號碼XVA-252 或P9W-786 號機車，前往
    高雄市後火車站附近一帶，向丙○○收取每期6,000 元之利
    息，而向丙○○收取與原本顯不相當之重利。嗣為警據報後
    跟監繳息經過，並記下前開機車車號，循線查悉全情。
二、案經高雄市政府警察局移請臺灣高雄地方法院檢察署檢察官
    偵查起訴。
    理  由
壹、證據能力方面
    本判決所引用之證據資料（詳後引用之各項證據），其中係
    屬傳聞證據部分，縱無刑事訴訟法第159 條之1 至第159 條
    之4 或其他規定之傳聞證據例外情形，亦因被告乙○○、辯
    護人及檢察官均已於本院審理期日中，明示同意作為證據使
    用；本院審酌卷內並無事證顯示各該陳述之作成時、地與週
    遭環境，有何致令陳述內容虛偽、偏頗之狀況後，亦認為適
    當，依刑事訴訟法第159 條之5 第1 項之規定，為傳聞法則
    之例外，應有證據能力。
貳、實體方面
一、訊據被告乙○○於本院準備及審理程序中，坦承前開犯行不
    諱，核與證人即執行跟監員警曾金順於偵查中之證述，大致
    相符，另證人即被害人丙○○亦於偵查中證述：我於97 年7
    月，在高雄縣仁武鄉○○路，向「洪仔」借款10萬元，但只
    拿到9 萬4,000 元，利息是每10日一期，每期6,000 元，到
    98年3 月（即約98年農曆年節甫過後），我總共還息8次 ，
    都是約在高雄市後火車站附近，將錢交給被告等語明確。此
    外，尚有行動電話0000000000號通聯記錄、跟監蒐證照片、
    全戶戶籍資料查詢結果、車籍基本資料查詢畫面等件附卷可
    稽，足認被告首開自白合於事實，可資採為認定犯罪事實之
    依據，本案事證明確，被告犯行堪以認定。
二、按刑法上重利罪之成立，以取得與原本顯不相當之重利為構
    成要件之一，自應以行為人取得該項重利時，方屬既遂，尚
    非得認於行為人放貸之際，重利犯行即已成立並告終了（最
    高法院88年度臺上字第7418號判決意旨參照），是故核被告
    於97年11月起至98年農曆年節甫過後此段期間中，8 次向丙
    ○○收取利息所為，乃係犯刑法第344 條第1 項之重利罪；
    又被告歷次收取利息之舉動，乃俱延續「洪仔」單一放貸行
    為而來，應僅論以接續犯一罪。被告與「洪仔」就前開犯行
    存有犯意聯絡、行為分擔，均應論以共同正犯。
三、本院審酌被告參與「洪仔」所為之重利犯行，破壞正常金融
    交易秩序，導致丙○○苦於高利而飽受壓迫，行為非可輕恕
    。惟念被告於本院準備程序及審理中，已知全然坦承犯行不
    諱，再者，被告係約自97年11月起，始參與「洪仔」之重利
    犯行，犯罪惡性應較為輕微。再斟以被告之品行、智識程度
    等一切情狀，爰量處如主文所示之刑；至檢察官誤認被告自
    97年7 月起即與「洪仔」共同為重利犯行，而求予量處有期
    徒刑5 月，尚嫌過重。末參酌被告之家庭經濟狀況（此見警
    卷調查筆錄受詢問人欄即明）及本案之獲利情形各節，諭知
    以1,000 元折算1 日之易科罰金折算標準。
、不另為無罪諭知部分
一、檢察官固認被告自97年7 月起至同年10月止，亦與「洪仔」
    共同為放貸予丙○○，並分次向丙○○收取與原本顯不相當
    之利息，所為亦涉刑法第344 條第1 項之重利罪等語。
二、按犯罪事實應依證據認定之，無證據不得認定犯罪事實；不
    能證明被告犯罪，應諭知無罪之判決，刑事訴訟法第154 條
    第2 項、第301 條第1 項前段分別定有明文。
三、訊據被告堅辭否認此部分犯行，並以：我並未參與放貸經過
    等語置辯。經查，由證人丙○○於偵查中另證稱：被告是向
    我收取利息的人，但放貸者另有其人，是一位臉頰瘦瘦的，
    身高約165 公分，口嚼檳榔且操臺語口音的「洪仔」等語，
    已足認被告前開所辯，要非全屬無據，況本院遍查全卷無何
    積極事證足資認定被告早自97年7 月起，即參與「洪仔」放
    貸予丙○○之重利犯行，則被告此部分之犯罪嫌疑即尚嫌未
    足，惟因公訴意旨認被告此部分犯行與前開經論罪科刑之部
    分，有接續犯之一罪關係，是以本院就此爰不另為無罪之諭
    知。
據上論結，應依刑事訴訟法第299 條第1 項前段，刑法第28條、
第344 條、第41條第1 項前段，刑法施行法第1 條之1 ，判決如
主文。
本案經檢察官甲○○到庭執行職務。
中    華    民    國    98    年    8     月    26    日
                  刑事第十庭  法  官  莊珮吟
以上正本證明與原本無異。
如不服本判決應於收受本判決後10日內向本院提出上訴書狀，並
應敘述具體理由，如未敘述上訴理由者，應於上訴期間屆滿後20
日內補提理由書狀於本院（均須按他造當事人之人數附繕本）「
切勿逕送上級法院」。
中    華    民    國    98    年    8     月    26    日
                              書記官  黃勤涵
◎附錄本案所犯法條：
《刑法第344 條─重利罪》
乘他人急迫、輕率或無經驗貸以金錢或其他物品，而取得與原本
顯不相當之重利者，處1 年以下有期徒刑、拘役或科或併科1000
元以下罰金。
《刑法施行法第1 條之1 》
中華民國94年1 月7 日刑法修正施行後，刑法分則編所定罰金之
貨幣單位為新臺幣。
94年1 月7 日刑法修正時，刑法分則編未修正之條文定有罰金者
，自94年1 月7 日刑法修正施行後，就其所定數額提高為30倍。
但72年6 月26日至94年1 月7 日新增或修正之條文，就其所定數
額提高為3 倍。


司法院資訊處製作；財團法人民間司法改革基金會備份。
